---
title: "Minería y Modelizacion Predictiva2 _ Ejercicio clase"
author: "Master en Big Data NTIC. César Domingo Hernández"
date: "10/2/2021"
output: pdf_document
---

```{r setup, include=FALSE}
knitr::opts_chunk$set(echo = TRUE)
```

## R Markdown

```{r}
# Cargamos las librerías necesarias:
library(readxl)
library(knitr)
library(pastecs)
library(lattice)
library(ggplot2)
library(corrplot)
library(factoextra)
library(FactoMineR)
```


```{r}
BARRIOS <- read_excel("C:/Users/cesar/OneDrive/Desktop/UCM BD&DS/07- Minería de datos y Modelización predictiva 2/Sesion1/BARRIOS.xlsx")

datos <- as.data.frame(BARRIOS)
rownames(datos)<-datos[,1]
datos <- datos[,-1]
```

### Calcular los estadísticos básicos de todas las variables. Comparar sus medias y sus varianzas
```{r}
#Descriptivos
Est <-stat.desc(datos,basic = FALSE)
knitr::kable(Est, digits = 2, caption = "Estadísticos descriptivos")
```
## Representar el gráfico de dispersión en las variables NES, ANAL y de las variables ANAL, TM


```{r}
xyplot(ANAL~NES, data =datos)
```

Podemos ver una relacción lineal de tipo inverso, es decir, si en un barrio hay mayor porcentaje de nivel de estudios superiores entonces hay menor porcentaje de analfabetismo.

```{r}
xyplot(ANAL~TM, data =datos)
```

Aquí la relación es directa, a medida que aumenta el porcentaje de trabajadores manuales aumenta también el nivel de analfabetismo.

## Calcular la matriz de correlaciones y su representación gráfica. ¿Cuáles son las variables más correlacionadas?¿Cómo es el sentido de esa correlación?

```{r}
R<-cor(datos,method="pearson")
knitr::kable(R, digits =2, caption = "Correlaciones")
```
```{r}
corrplot(R, type = "upper", order = "hclust", tl.col = "black", tl.srt = 90)

```

## Realizar un anális de componentes pricipales sobre la matriz de correlaciones, calculando 7 componentes. Estudiar los valores de los autovalores obtenidos y las gráficas que los resumen. ¿Cuál es el numero adecuado de componentes?

```{r}
fit <- PCA(datos, scale.unit=TRUE,ncp=7, graph=TRUE)

eig<-get_eigenvalue(fit)
knitr::kable(eig, digits = 2, caption = "Autovalores")
```
```{r}
fviz_eig(fit,addlabels = TRUE)
```

## Hacer de nuevo el análisis sobre la matriz de correlaciones pero ahora indicando el número de componentes que hemos decidido retener. Sobre este análisis contestar los siguientes apartados.

```{r}
fit<-PCA(datos,scale.unit=TRUE, ncp=3, graph=TRUE)
```

a. ¿Cuál es la expresión para calcular la primera componente en función de las variables originales?

```{r}
knitr::kable(fit$svd$V, digits = 3,caption = "Autovectores")
```

b. Mostrar una tabla con las correlaciones de las Variables con las Componentes Principales. Para cada Componente indicar las variables con las que se está más correlacionada.

```{r}
# Guardamos los estadísticos asociados a las variables en el objeto var.
var<- get_pca_var(fit)

knitr::kable(var$cor, digits =2, caption = "Correlaciones de la CP con las variables")
```

c. Comentar lso gráficos que representan las variables en los planos formados por las componentes, intentando explicar lo que representa cada componente.
```{r}
 # Representación gráfica de las variables
fviz_pca_var(fit, axes = c(1,2), col.var = "cos2", 
             gradient.cols = c("#00AFBB", "#E7B800", "#FC4E07"), repel = TRUE)
```
La componente 1 representa el número de trabajadores manuales (TM), el porcentaje de analfabetismo (ANAL), ocupados en la industria, nivel de estudios superiores en negativo y población menor a 14 años

La componente 2 representa la variable Número de ocupados en servicios, Número de Ocupados y Población Total

```{r}
fviz_pca_var(fit, axes = c(1,3), col.var="cos2", gradients.col = c("#00AFBB", "#FC4E07"), repel = TRUE)
```

La Componente 3 rep`resenta a la población mayor de 65 años.
```{r}
fviz_pca_var(fit, axes =c(2,3), col.var="cos2", gradient.cols = c("#00AFBB", "#E7B800", "#FC4E07"), repel = TRUE)
```

d. Mostrar la tabla y los gráficos que nos muestran la proporción de varianza de cada variable que es explicado por cada componente.  Cuál de las variables es la que está peor explicada?

```{r}
knitr::kable(var$cos2, digits =2,caption = "Cosenos al cuadrado")
```
```{r}
# Representación gráfica de los cosenos
corrplot(var$cos2,is.corr = FALSE)
```

```{r}
# Porcentaje de la variabilidad explicada por las 3 CP
fviz_cos2(fit,choice = "var",axes=1:3)
```


e. Mostrar la tabla y los gráficos que muestran el porcentaje de la varianza de cada Componente que es debido a cada variable. ¿ Qué variables contribuyen más a cada Componente?

```{r}
knitr::kable(var$contrib, digits = 2,caption = "Contribuciones")
```
```{r}
corrplot(var$contrib, is.corr=FALSE)
```


f. Sobre los gráficos que representan las observacions en los nuevos ejes, y ayudándonos del biplot, teniendo en cuenta la posición de los barrios en el gráfico. Comentar las características socioeconómicas de algunos grupos de barrios.


```{r}
fviz_contrib(fit,choice = "var",axes=1,top=10)
```

```{r}
fviz_contrib(fit,choice = "var",axes=2,top=10)
```
```{r}
 fviz_contrib(fit,choice = "var",axes=3,top=10)
```

```{r}
corrplot(var$contrib,is.corr = FALSE)
```

```{r}
fviz_pca_ind(fit,axes = c(1,2),gradients.cols = c("#00AFBB", "#E7B800", "#FC4E07"), repel = TRUE)
```
```{r}
# Representación conjunta de los individuos y las variables en los planos de las CP
fviz_pca_biplot(fit, repel = TRUE,
                col.var = "#2E9FDF", # Variables color
                col.ind = "#696969") # Individuals color
```

Vemos que Villaverde, Vallecas y Mediodia tienen un comportamiento similar. Tienen un valor alto de la CP1 lo que significa alto porcentaje de personas que trabajan en trabajos manuales y alto porcentaje de analfabetismo. Mientras que Chamberí y Salamanca también son similares pero en este caso tienen un alto porcentaje de población con nivel de estudios superiores y trabajadores en puestos directivos.

Para ver el comportamiento de los barrios en la Componente 3 representamos los siguients gráficos:

```{r}
fviz_pca_ind(fit,axes = c(1,3), gradient.cols = c("#00AFBB", "#E7B800", "#FC4E07"), repel = TRUE)
```


```{r}
fviz_pca_biplot(fit,repel = TRUE,axes = c(1,3), col.var = "#2E9FDF",col.ind = "696969")
```

g) ¿Qué valor tiene Salamanca en la Componente2?. ¿Y Villaverde?. ¿Qué barrio tiene un valor más alto de la Componente 3?

```{r}
ind<-get_pca_ind(fit)
knitr::kable(ind$coord, digits = 3,caption = "Valores de los individuos en las CP")
```

